【裁判字號】    97,易,343
【裁判日期】    971113
【裁判案由】    違反毒品危害防制條例
【裁判全文】
臺灣花蓮地方法院刑事判決               97年度易字第343號
公  訴  人  臺灣花蓮地方法院檢察署檢察官
被      告  甲○○
上列被告因違反毒品危害防制條例案件，經檢察官提起公訴（97
年度毒偵字第481號），本院判決如下：
    主  文
甲○○施用第二級毒品，累犯，處有期徒刑捌月。
    事  實
一、甲○○前因違反毒品危害防制條例、偽造文書等案件，經法
    院分別判處有期徒刑5月、3月確定，於民國95年5 月17日執
    行完畢；又曾於89年間因施用毒品案件，經本院以89年度毒
    聲字第1104號裁定觀察、勒戒後，認無繼續施用毒品之傾向
    ，於89年11月13日釋放出所，並經臺灣花蓮地方法院檢察署
    檢察官以89年度毒偵字第1113號、89年度偵緝字第153 號不
    起訴處分書為不起訴處分確定；復因施用第二級毒品案件，
    經本院以92年毒聲字第245 號裁定送觀察、勒戒後，認有繼
    續施用毒品之傾向，再經本院以92年度毒聲字第477 號裁定
    送強制戒治，並於92年10月9 日入戒治所執行強制戒治，且
    經聲請簡易判決處刑，經本院以92年度花簡字第571 號判處
    有期徒刑4 月確定，嗣因毒品危害防制條修正而遭釋放。被
    告又於94年間因施用第二級毒品案件，經本院以94年度花簡
    字第535號判處有期徒刑5月確定；且再因施用第二級毒品案
    件，經臺灣桃園地方法院以96年度壢簡字第2246號判處有期
    徒刑6 月確定。其詎不知悔改，竟基於施用第二級毒品之犯
    意，於97年2月17日下午5時30分許為警採尿往前回溯96小時
    內之某時，在不詳處所，施用第二級毒品甲基安非他命（起
    訴書誤載為安非他命，業經蒞庭公訴檢察官當庭更正為甲基
    安非他命）。嗣於97年2月17日下午5時30分許，因另案遭通
    緝，為警在花蓮縣吉安鄉○○路○段1巷1 號緝獲，經其同意
    並採集其尿液送驗確呈安非他命及甲基安非他命陽性反應，
    始查悉上情。
二、案經花蓮縣警察局花蓮分局報請臺灣花蓮地方法院檢察署檢
    察官偵查起訴。
    理  由
一、訊據被告甲○○矢口否認有何施用第二級毒品之犯行，辯稱
    ：我並未施用甲基安非他命，係因當時友人在我2 坪大的住
    處房間內施用，房間密不通風，我因而吸到甲基安非他命煙
    霧云云。經查：
  (一)被告於97年2 月17日為警查獲當日，經警採尿送財團法人慈
    濟大學濫用藥物檢驗中心以酵素免疫分析法初步檢驗，及以
    氣相層析質譜儀法確認檢驗結果，安非他命類、甲基安非他
    命藥物呈陽性反應，其中安非他命濃度為805ng/ml，甲基安
    非他命濃度為1825ng/ml 等情，有該檢驗中心檢驗總表、偵
    辦毒品案件涉嫌人尿液檢體採集送驗記錄表各1 份在卷可稽
    。按以氣相層析質譜儀進行確認者，均不致產生偽陽性反應
    ，此據行政院衛生署管制藥品管理局92年6 月20日管檢字第
    0920004713號函釋明確，而甲基安非他命經口服投與後約百
    分之70於24小時內自尿中排出，約百分之90於96小時內自尿
    中排出，其檢出與投與方式、投與量、個人體質、採尿時間
    與檢測儀器之精密度等諸多因素有關，因此僅憑尿液中呈安
    非他命陽性反應，並無法確實推算吸食時間距採尿時間長短
    ，唯依上開資料推斷，最長可能不會超過4 日（即96小時）
    ，此經行政院衛生署藥物食品檢驗局81年2月8日藥檢壹字
    第1156號函示在案，足認被告確有於經警採尿回溯96小時內
    某時，施用第二級毒品甲基安非他命之事實。
  (二)被告雖以上開情詞置辯，惟查，若與吸食第二級毒品安非他
    命、甲基安非他命者同處一室，其吸入二手菸或蒸氣之影響
    程度，與空間大小、密閉性、吸入之濃度多寡及吸入時間長
    短等因素有關，且因個案而異，又縱然吸入二手煙或蒸氣之
    尿液可檢出毒品反應，其濃度亦應遠低於施用者，此有行政
    院衛生署管制藥品管理局93年7 月30日管檢字第0930007004
    號函在卷可查。況按有關數人共處一室於吸食煙毒及麻醉藥
    品者之旁，同時吸入該吸食者燃燒藥物所排除之氣體（俗稱
    二手煙）能否在尿液中被檢出煙毒或甲基安非他命反應？經
    查文獻上尚無此類研究報告；然按本局檢驗煙毒經驗研判，
    若非共處於密閉狹小之空間，並故意大量吸入該氣體，應不
    致於尿液中代謝出煙毒或甲基安非他命反應，有法務部調查
    局87年1月5日（87）發技(一)字第86113562號函可憑，核諸被
    告尿液檢驗結果，安非他命及甲基安非他命含量分別達每毫
    升805、1825奈克（ng/ml），濃度非低，揆諸前揭函示意旨
    ，顯非被告誤吸二手煙所致。況被告於本院調查時尚自承，
    我知道我朋友在我住處施用毒品，但因為我遭通緝而不敢離
    開住處，而我朋友並沒有強迫我不能離開等語綦詳，則縱使
    被告非主動拿出甲基安非他命來施用，然被告既已知悉其朋
    友在其住處是要施用毒品，而其本身又有施用第二級毒品甲
    基安非他命之前科，業據被告陳明在卷，且有臺灣高等法院
    被告前案紀錄表在可稽，則其應當知悉其朋友在房間內吸食
    之毒品為第二級毒品甲基安非他命，其並未請其朋友離去或
    不要施用、或其自行離開該房間，而其朋友又無強迫其需留
    在該房間內，其卻主動留在該房間內，並吸取甲基安非他命
    燃燒後產生的白色煙霧；況依上揭調查局函文可知，除非是
    故意大量吸入，否則不致於尿液中檢出安非他命、甲基安非
    他命陽反應甚明；而被告於警查獲後所採集之尿液送驗結果
    確呈安非他命、甲基安非他命陽性反應，已如前所述，顯見
    被告確有故意吸入甲基安非他命燃燒後產生的白色煙霧，否
    則其尿液當不會呈安非他命、甲基安非他命陽性反應。是足
    認被告確實有施用第二級毒品甲基安非他命之故意及犯行甚
    明。被告上開所辯，顯係事後臨訟卸責之詞，均非可採。本
    案事證明確，被告犯行堪以認定。
二、按甲基安非他命屬毒品危害防制條例所定第二級毒品，不得
    持有、施用。核被告所為，係犯毒品危害防制條例第10條第
    2 項之施用第二級毒品罪。被告施用毒品前後持有毒品之低
    度行為，為其施用之高度行為所吸收，不另論罪。被告有事
    實欄所載之科刑、執行前案記錄，有臺灣高等法院被告前案
    紀錄表在卷可稽，被告受有期徒刑執行完畢，5 年以內故意
    再犯本案有期徒刑以上之罪，為累犯，應依刑法第47 條第1
    項之規定，加重其刑。爰審酌被告犯罪後矢口否認犯行，飾
    詞狡辯，足見其毫無悔意，又其前因施用毒品案件經執行觀
    察、勒戒並執行強制戒治，及經法院判處罪刑執行完畢，仍
    未戒除施用毒品惡習，顯見自制力不佳，及被告犯罪之動機
    、目的、手段、所生危害等一切情狀，量處如主文所示之刑
    。
據上論斷，應依刑事訴訟法第229條第1項前段，毒品危害防制條
例第10條第2項，刑法第11條、第47條第1項，判決如主文。
本案經檢察官孫源志到庭執行職務。
中    華    民    國    97    年    11    月    13    日
                  刑事第二庭    法  官  陳月雯
以上正本證明與原本無異。
如不服本判決應於收受判決後10日內向本院提出上訴書狀，並應
應敘述具體理由。其未敘述上訴理由者，應於上訴期間屆滿後20
日內向本院補提理由書（均須按他造當事人之人數附繕本）「切
勿逕送上級法院」。
中    華    民    國    97    年    11    月    14    日
                                書記官
附錄本判決論罪之法律條文：
毒品危害防制條例第10條
施用第一級毒品者，處六月以上五年以下有期徒刑。
施用第二級毒品者，處三年以下有期徒刑。


司法院資訊處製作；財團法人民間司法改革基金會備份。
